臺灣彰化地方法院交通事件裁定　　96年度交聲字第823號
原處分機關　 交通部公路總局臺中區監理所彰化監理站
異　議　人　 甲○○
即受處分人
上列異議人即受處分人因違反道路交通管理處罰條例案件，對於
交通部公路總局臺中區監理所彰化監理站九十六年八月二十九日
彰監四字第裁六四─Ｚ00000000號處分不服，聲明異議
，本院裁定如下：
    主  文
原處分撤銷。
甲○○不罰。
    理  由
一、原處分機關略以：受處分人甲○○於民國九十六年五月五日
    十七時許，駕駛車牌號碼ＩＮ－二六九號營業大貨曳引車，
    在國三公路北向一五八．八公里地磅站「未帶駕照行駛公路
    」違規，經依道路交通管理處罰條例第二十五條第一項第三
    款規定裁處受處分人新台幣六百元罰鍰。
二、異議意旨略以：伊駕駛執照均隨身攜帶，是不是身分證字號
    被冒用，幾年前也收到台北縣寄來的類似案件等語，爰請求
    撤銷原處分等語。
三、按犯罪事實應依證據認定之，無證據不得認定犯罪事實，刑
    事訴訟法第一五四條第二項定有明文。次按法院受理有關交
    通事件，準用刑事訴訟法之規定，復為道路交通管理處罰條
    例第八十九條前段所明定，是最高法院七十六年台上字第四
    九八六號判例所揭示：「認定犯罪事實所憑之證據，雖不以
    直接證據為限，間接證據亦包括在內，然而無論直接或間接
    證據，其為訴訟上之證明，須於通常一般之人均不致有所懷
    疑，而得確信其為真實之程度者，始得據為有罪之認定，倘
    其證明尚未達到此一程度，而有合理之懷疑存在時，事實審
    法院復已就其心證上理由予以闡述，敘明其如何無從為有罪
    之確信，因而為無罪之判決，尚不得任意指為違法」之意旨
    ，亦即刑事訴訟法上法院認定事實之最重要原則之一即認定
    被告有罪，就該有罪事實不能有任何之合理懷疑存在之原則
    ，於法院審理行為人違反道路交通管理處罰條例案件時，當
    有其適用。易言之，法院於審理行為人違反道路交通管理處
    罰條例案件，於為事實之認定時，如就原處分機關所認定行
    為人違規之事實仍有合理之懷疑，而無法確信行為人確有該
    當於道路交通管理處罰條例各該處罰條文之構成要件事實時
    ，即應依訴訟法上「罪證有疑，利於被告」之法理，作對受
    處分人有利之認定。
四、本件受處分人甲○○駕駛上宜交通有限公司所有之車牌號碼
    ＩＮ─二六九號營業大貨曳引車，於九十六年五月五日十七
    時許，在國道三號北上一五八．八公里地磅站，因「未帶駕
    照行駛公路」違規，經舉發單位舉發違規行為，此有內政部
    警政署國道公路警察局舉發違反道路交通管理事件通知單一
    紙在卷可憑，惟受處分人辯稱車輛於前揭時、地並非由其所
    駕駛，故該舉發通知單上之收受通知聯者簽章欄所載，均非
    受處分人本人之簽名及指印。經查，本院將原舉發通知單，
    送請內政部警政署刑事警察局，依指紋電腦比對法及特徵比
    對法鑑定之結果，原舉發通知單上「甲○○」之指紋，與
    該局檔存之本件受處分人甲○○之指紋不相符合；且原舉發
    通知單上「甲○○」之指紋，經輸入電腦析鑑並由人工確認
    之結果，與內政部警政署刑事警察局檔存案外人「劉志龍」
    指紋卡之左拇指指紋相符等情，有內政部警政署刑事警察局
    九十六年十一月二十三日刑紋字第０九六０一七七一三三號
    鑑定書附卷可稽，是本件之違規行為人應係另有其人。又本
    案復查無其他積極證據足以證明受處分人確於前揭時、地有
    違規之事實，是自難僅以員警上開舉發行為逕為不利受處分
    之認定。原處分機關未予詳查，認定受處分人有前述駕駛汽
    車違規之情事，遽予裁罰，即難認為允當，爰予撤銷原處分
    ，並為不罰之諭知。至「劉志龍」另涉刑法第二百十六條、
    第二百十條之行使偽造私文書罪嫌，當另函送臺灣彰化地方
    法院檢察署偵辦，併此敘明。
據上論斷，應依道路交通案件處理辦法第二十條前段，裁定如主
文。
中　　華　　民　　國　　96　　年　　11　　月　  29   　日
                  交通法庭            法  官  紀佳良
以上正本證明與原本無異。
如不服本裁定，應於裁定送達後五日內向本院提出抗告狀（須附
繕本）。
中　　華　　民　　國　　96　　年　　11　　月　  30   　日
                                      書記官  詹國立
